臺灣桃園地方法院刑事判決
111年度易字第121號
公  訴  人  臺灣桃園地方檢察署檢察官
被      告  林思宏



選任辯護人  吳尚道律師(法律扶助)
上列被告因恐嚇取財等案件，經檢察官提起公訴（110年度偵字
第21084號），本院判決如下：
    主  文
林思宏犯恐嚇取財未遂罪，處有期徒刑貳年肆月。扣案之刀械壹
把沒收。
    事  實
一、林思宏於民國110年5月9日0時30分許，行經桃園市○鎮區○○
    街000號王永安住處時，於誤認該處為開設賭場之處下，竟
    意圖為自已不法所有，基於恐嚇取財及無故侵入他人住宅之
    犯意，未經同意即侵入上開王永安住處內，並持全長約31公
    分、鐵製刀刃長約19公分、刀鋒鋒利之木柄刀械1把（下稱
    本案刀械）指向王永安及王永安之母張淑華、王永安之父王
    興強，並恫稱：要幫朋友拿錢等語，藉此恐嚇王永安及其父
    母，欲使王永安及其父母均心生畏懼而交付金錢，嗣王永安
    與林思宏對峙，並稱家裡沒錢等語後，林思宏發現該處並非
    賭場而無法取得金錢下，即持本案刀械叫囂後離去而取財未
    遂。嗣經王永安報警處理，循線查獲，並扣得本案刀械始查
    悉上情。
二、案經王永安訴由桃園市政府警察局平鎮分局報告臺灣桃園地
    方檢察署檢察官偵查起訴。
    理  由
壹、程序部分
一、被告以外之人於審判外之言詞或書面陳述，除法律有規定者
    外，不得作為證據，刑事訴訟法第159條第1項固定有明文。
    又按當事人、代理人或辯護人於法院調查證據時，知有第15
    9條第1項不得為證據之情形，而未於言詞辯論終結前聲明異
    議者，視為有前項之同意，同法第159條之5第2項亦有明文
    。本案判決所引用具傳聞性質之各項證據資料，經本院於審
    判期日依法踐行調查證據程序，檢察官、被告林思宏及辯護
    人於言詞辯論終結前，均未聲明異議，本院審酌結果，認上
    開證據資料製作時之情況，尚無違法不當及證明力明顯過低
    之瑕疵，亦認為以之作為證據，應屬適當，依上開規定，應
    認有證據能力。
二、次按，本判決所引用其餘所依憑判斷之非供述證據，亦無證
    據證明係違反法定程序所取得，或其他不得作為證據之情形
    ，依刑事訴訟法第158條之4規定之反面解釋，亦均有證據能
    力。
貳、實體部分
一、訊據被告林思宏固坦承有於上開時、地攜帶本案刀械行經告
    訴人王永安之住處且誤認該處為賭場等情，惟矢口否認有何
    無故侵入住宅或恐嚇取財未遂之犯行，辯稱：我當時只是經
    過告訴人住處，聽到有人大喊一聲，以為裡面的人在罵我，
    我剛好想到我有1個越南朋友在這邊賭錢輸了很多錢，我就
    敲門問「你們這邊有沒有賭錢，我有朋友在這邊輸了很多錢
    」，當時本案刀械插在包包上，沒有拿在手上，我只站在門
    口也沒有侵入告訴人的住處，是告訴人母親自己幫我開門的
    ，後來告訴人跟我說這裡不是賭場，我就離開了，從頭到尾
    都沒有要錢云云，其辯護人則為其辯稱：被告當時係以為告
    訴人住處為賭場而要幫忙朋友拿錢，故主觀上不具備不法所
    有意圖，又本案並無足夠證據可證被告確有侵入告訴人住宅
    云云。經查：
　㈠被告有於110年5月9日0時30分許前往告訴人上開住處，為被
    告於偵查及審理中自承(見偵卷第121至第126頁、本院易字
    卷第69頁至第73頁)，核與告訴人王永安、證人張淑華於偵
    查及本院審理中之證述內容(見偵卷第175頁至第176頁；本
    院易字卷第131頁至第138頁及第139頁至第144頁)相符，並
    有員警職務報告、指認犯罪嫌疑人紀錄表、刑案現場照片黏
    貼紀錄表、刑案現場監視器錄影畫面擷圖資料各1份(見偵卷
    第15頁、第49頁至第51頁、第65頁至第69頁及第70頁至第71
    頁)在卷可稽，此部分事實，首堪認定。
　㈡至被告雖以前詞置辯，惟查：
　⒈證人即告訴人王永安於偵查中具結明確證稱：案發時我住宅
    大門是鐵捲門，並未完全放下來，人彎腰就可進來，當時我
    在廚房聽到有男子邊吼叫說『這裡面是不是有在聚賭』，並說
    要幫朋友拿錢，而邊走進我住宅內，我聽到聲音後馬上到客
    廳查看，就看到被告手持20、30公分長之刀械站在屋內靠近
    門口處，又再次表示要幫他朋友把錢拿回去，被告過程中邊
    叫囂邊揮動手持之刀械敲旁邊的門，後來我說他搞錯了，我
    們這邊不是賭場，被告才退出去等語（見偵卷第151頁至第1
    52頁），復於本院審理中具結明確證稱：原本我在住處內廚
    房做事情，我媽媽去客廳看我爸爸，聽到吵雜的聲音，就聽
    到大門很大聲被踢開，我趕快到客廳查看情況，就看到被告
    進門並對我說「這邊是不是開賭場的，我朋友在這裡輸很多
    錢，把錢拿出來」，且手上拿著1把刀子一直敲打旁邊的傢
    俱，被告手持的刀子可清楚看到刀片等語(見本院易字卷第1
    31頁至第138頁)，核與證人張淑華亦於審理中具結證稱：被
    告把門推開後，站在門裡面，我看到被告手上拿了1把刀子
    ，他說他朋友來這邊賭博，又說要錢、要錢，我就跪下說我
    們沒有錢，被告當時手持的刀子可看到刀刃等語(見本院易
    字卷第139頁至第144頁)相符，衡酌告訴人、證人張淑華與
    被告於本案發生前素不相識，更無任何仇恨糾紛，衡情當無
    甘冒受偽證罪制裁之風險而虛構情詞以誣陷被告之理，且告
    訴人於警詢、偵查中亦明確就被告案發後旋即被扣案之本案
    刀械，指認其為案發時被告所持之刀械（見偵卷第46頁、第
    69頁及第153頁），足顯其等證述內容確實係出於親身見聞
    而非杜撰，其等證述內容均屬可信，而可認被告案發時確有
    如事實欄所示之無故侵入住宅及恐嚇取財未遂之犯罪事實存
    在，並可反徵被告上開關於未進入告訴人住宅及未將刀械持
    於手中之辯稱，顯係臨訟卸責之詞，而無足採信。
　⒉至辯護人雖為被告以上開情詞置辯，然被告於本院準備程序
    中係辯稱：我因剛好想到有朋友在此賭博輸錢，故而敲門詢
    問此處是否為賭場云云，卷內亦無其他事證可資佐認被告確
    係受朋友委託前往賭場討要金錢，自無從認定被告確有受朋
    友委託至賭場討要金錢之情事存在，何況賭博為非法行為，
    相關輸贏資金均無法向他人行使請求，自無從以討要賭金作
    為阻卻主觀不法所有意圖之依據，是辯護人上開關於被告係
    誤認該處為賭場而要幫忙朋友拿錢，故主觀上不具備不法所
    有意圖云云，亦顯屬無稽而不足為採。
  ㈢綜上所述，被告確有如事實欄所載之犯罪事實，事證明確而
    堪以認定，應依法論罪科刑。
二、論罪科刑
  ㈠按裁判上一罪案件，檢察官僅就其中一部事實起訴者，經法
    院審理結果，如認為與未經起訴之其他事實均成立犯罪時，
    依刑事訴訟法第267 條規定，其效力及於全部，法院應就全
    部犯罪事實為審判，此為起訴效力之擴張；則檢察官雖就顯
    在性事實為起訴，惟起訴之效力應及於潛在性事實而生法律
    上繫屬，審理法院於審判中發見可變繫屬之部分時，應經實
    質審理後於判決主文或理由中說明是否有罪，而不應對擴充
    之犯罪事實完全視若無睹，否則即屬已受請求之事項未予判
    決之當然違背法令（最高法院98年度台上字第7705號、101
    年度台上字第5603號判決意旨參照）。準此，起訴書及公訴
    意旨雖漏未述及被告涉犯刑法第306條第1項無故侵入他人住
    宅罪，然告訴人於警詢中對於被告本案犯行提告時，已敘及
    被告無故侵入其住宅之情事，有告訴人警詢筆錄（見偵卷第
    45頁至第47頁）1份在卷可佐，且經本院於審理中向告訴人
    確認其於警詢時之告訴範圍，告訴人亦明確表示當時已對被
    告之無故侵入他人住宅犯行有提出告訴之意思(見本院易字
    卷第137頁)，而被告本案無故侵入住宅犯行，與起訴書及公
    訴意旨所指之恐嚇取財未遂犯行，兩者間發生時、地緊鄰，
    有局部重疊而應屬同一行為，故有裁判上一罪關係，本院於
    審理中亦有令被告知悉可能涉犯侵入他人住宅犯罪，是本院
    自應就被告犯如事實欄所示無故侵入他人住宅部分均予以審
    判認定，附此敘明。
　㈡是核被告所為，係犯刑法第346條第3項、第1項恐嚇取財未遂
    罪及刑法第306條第1項無故侵入他人住宅罪。又被告係基於
    恐嚇取財之決意，侵入告訴人住宅內遂行恐嚇取財之行為，
    主觀上係基於同一犯罪計畫而緊接實施，另客觀之行為時間
    亦極為密接並有重疊性，行為之犯罪目的單一，依社會通念
    ，應認評價為一行為方符合刑罰公平原則。故被告此部分犯
    行，係以一行為同時觸犯無故侵入他人住宅罪及恐嚇取財未
    遂罪，為想像競合犯，應依刑法第55條之規定，從一較重之
    恐嚇取財未遂罪處斷。
  ㈢又被告已著手於恐嚇取財犯行之實行，嗣因確知告訴人住處
    非屬賭場而放棄離開，故而取財未遂，為未遂犯，應依刑法
    第25條第2項規定減輕其刑。
  ㈣至被告前因㈠違反毒品危害防制條例案件經法院判決有罪確定
    後，經臺灣高等法院以108年度聲字第3990號裁定應執行有
    期徒刑8月確定，於109年8月16日執行完畢；又因㈡違反毒品
    危害防制條例案件，經本院以107年度桃簡字第262號判決判
    處有期徒刑4月確定，於108年7月23日執行完畢；再因㈢詐欺
    案件，經本院以107年度易字第804號判決判處有期徒刑3月
    確定，於110年1月23日執行完畢等情，有臺灣高等法院被告
    前案紀錄表在卷可佐，其於5年內再犯本案有期徒刑以上之
    罪，形式上固符合刑法第47條第1項累犯加重其刑之規定，
    然衡酌被告前案所犯案件，與其本案所犯恐嚇取財罪之罪質
    、保護法益不盡相同，爰依釋字第775號解釋意旨，裁量不
    依累犯規定予以加重其刑。
  ㈤爰以行為人之責任為基礎，審酌被告正值青壯之年，不思以
    正當方式獲取財物，竟持刀械向被害人恐嚇取財，造成被害
    人嚴重恐懼，雖倖取財未遂，然被告所為顯屬不該，應予嚴
    厲非難，且被告案發後多方設詞矯飾犯行，犯後態度惡劣，
    兼衡被告犯罪之動機、目的、自陳國中畢業之智識程度、案
    發時在工地工作之家庭經濟生活狀況及前曾有強盜犯罪前案
    紀錄（見卷內臺灣高等法院被告前案紀錄表）等一切情狀，
    爰量處如主文所示之刑，以資懲儆。
五、末按刑法第38條第2項規定，供犯罪所用、犯罪預備之物或
    犯罪所生之物，屬於犯罪行為人者，得沒收之。被告自陳扣
    案之本案刀械係其所有，且前已認定被告係以其作為恐嚇取
    財犯行之犯罪工具，爰依刑法第38條第2項宣告沒收。
據上論斷，應依刑事訴訟法第299條第1項前段、第267條、刑法
第306條第1項、第346條第3項、第1項、第55條、第25條第2項、
第38條第2項前段，判決如主文。
本案經檢察官薛全晉提起公訴，檢察官陳玟君到庭執行職務。
中　　華　　民　　國　　111 　年　　6 　　月　　21　　日
                 　 刑事第二庭  審判長法  官  劉家祥
　　　　　　　　　
　　　　　　　　　　                  法  官  陳布衣
　　　　　　　　　　　　　　　　　　　                　　法  官  陳炫谷
以上正本證明與原本無異。
如不服本判決應於收受判決後20日內向本院提出上訴書狀，並應
敘述具體理由。其未敘述上訴理由者，應於上訴期間屆滿後20日
內向本院補提理由書(均須按他造當事人之人數附繕本)「切勿逕
送上級法院」。 

　　　　　　　　　　　　　　　        書記官　陳韋伃
中　　華　　民　　國　　111 　年　　6 　　月　　22　　日
附錄本案論罪科刑法條：
中華民國刑法第346條
意圖為自己或第三人不法之所有，以恐嚇使人將本人或第三人之
物交付者，處6月以上5年以下有期徒刑，得併科3萬元以下罰金
。
以前項方法得財產上不法之利益或使第三人得之者，亦同。
前二項之未遂犯罰之。
中華民國刑法第306條
無故侵入他人住宅、建築物或附連圍繞之土地或船艦者，處1年
以下有期徒刑、拘役或9千元以下罰金。
無故隱匿其內，或受退去之要求而仍留滯者，亦同。